臺灣新北地方法院民事判決　　　　　　 110年度勞簡字第99號

原　　　告　廖省鈞　
訴訟代理人　張瑜文律師
　　　　　　謝憲愷律師
複代理人　　陳奕君律師
被　　　告　台灣希森美康股份有限公司

法定代理人　李家丞　
訴訟代理人　黃三榮律師
　　　　　　陳文智律師
　　　　　　吳岳琮律師
上列當事人間請求請求給付工資事件，經本院於民國110年11月
17日言詞辯論終結，判決如下：
    主  文
原告之訴及假執行之聲請均駁回。
訴訟費用由原告負擔。
    事實及理由
一、原告主張：
  ㈠原告原任職於被告公司，因個人生涯規劃，於民國（下同）
    110年3月底向被告公司提出辭呈，業經獲准，雙方於110年4
    月14日合意終止勞動契約。然被告公司自107年以來即有目
    標管理業績獎金（下稱MBO獎金）發給之制度，施行至今已
    第三年，視員工每年4月1日至隔年3月31日之工作表現及業
    績目標完成度決定給予之獎金數額，惟原告於110年4月14日
    離職，經被告公司告知MBO獎金需發放日仍在職方得領取，
    又發放日為5、6月之間，故縱使原告已達成109年度之業績
    目標，業經被告公司完成MBO獎金內部考核評比，確定得領
    取2.72個月薪水，即底薪新台幣（下同）100,000元之2.72
    倍即272,000元之獎金，卻仍不予發放該筆獎金予原告。
  ㈡MBO獎金之發放係以業績考量為主，為原告辛勤工作所換得
    之對價，具有勞務對價性，復其無論時間上、制度上及信賴
    上均具有經常性給予之性質，雖其名為獎金、本質上自屬工
    資無疑。兩造間之勞動契約合意於110年4月14日起終止，則
    110年3月31日前被告公司所積欠之工資（即系爭MBO獎金）
    ，原告自有給付請求權存在。再者，MBO獎金發放日期甚不
    明確，其以發放日需為在職員工，方有領取資格為由，拒絕
    給付原告MBO獎金，顯然無據。何況，到職未滿一年之員工
    與留職停薪復職員工均得按比例領取MBO獎金，原告於109年
    度全年在職，卻僅因發放日已離職即喪失領取資格，亦不合
    理，被告公司單憑公司內部行政流程便利考量，剝奪原告本
    應獲得之報酬，實屬可議。退萬步言，縱認MB0獎金之性質
    不明，惟MB0獎金中至少勞務對價性之比例占80 %，故就MB0
    獎金中之80%部分應屬「工資」，而不論原告是否在職皆得
    領取。
  ㈢併聲明：1.被告應給付原告272,000元，及自起訴狀繕本送
    達翌日起至清償日止按年息百分之五計算之利息。2.原告願
    供擔保，請准宣告假執行。
二、被告抗辯：
  ㈠MBO獎金非屬工資：
    1.被告公司為激勵員工士氣、鼓勵員工久任，於107年度開
      始實行MBO獎金制度，並於109年度改訂。依109年度改訂
      內容，MBO獎金內容分責任業績（員工個人業績目標）、
      廣義業績（員工所屬單位業績目標）、年度課題（員工個
      人業績外期許目標）、營業利益（主管職營業目標）等四
      項，並依員工擔任職務而設定不同比重。MBO獎金自制度
      實行以來，均由被告公司依每年公司營運狀況決定是否編
      列，且編列後尚需由被告公司之母公司承認後始得實施。
      因此，MBO獎金是否發放，取決於被告公司各年度營運狀
      況優劣及母公司全球營運方針決策，與從事工作獲致每月
      穩定、經常性，且不論盈虧皆須發給之薪資性質迥異，非
      僅憑勞工自身勞力付出或產出成果即可取得，不具勞務對
      價性；且MBO獎金是否發放及其數額，具不確定性及變動
      性，非被告公司得以事前預料，不具給付經常性。
    2.員工可否領取MBO獎金，除員工自己應達成MBO目標（如責
      任業績未達目標達成率80%者，則MBO計算參數為0，無法
      領取該項獎金）外，尚應視被告公司當年度是否達成績效
      、主管評價及人事單位審核評估而定，可知MBO獎金並非
      員工提出勞務後必可獲致之報酬。且MBO獎金發放內容，
      考量年度課題完成等員工個人表現，非必均可數據化，無
      法純依勞工提出勞務此客觀事實判斷是否發放或發放金額
      ，益證MBO獎金不具勞務對價性。再者，MBO獎金自制度實
      行以來，均係以發放日之在職員工為發放對象，此因被告
      公司希望藉由MBO獎金制度激勵士氣外，同時寓有對員工
      於被告公司長久任職期待並感謝員工在職辛勞付出之意涵
      。基此，MBO獎金確屬獎勵性、恩惠性之給與，而非員工
      提供勞務之對價。
  ㈡原告離職時明知無法領取MBO獎金
    原告於110年年初因自身因素向公司提出辭呈，並擬於4月離
    職，被告公司除已於1月間依規定發放109年度年終獎金外，
    並於原告離職前，曾基於善意向原告提醒MBO獎金領取資格
    僅限在職員工後，原告其後曾再以電子郵件向被告公司確認
    。被告公司於同年4月8日再次明確告知原告，MBO獎金因考
    量公司營運狀況酌定是否發放性質而非屬工資外，發放對象
    亦僅限於發放日在職員工，原告若於4月14日離職，則於獎
    金確定發放時即不具領取資格等語）。然原告知曉上情卻未
    更改其離職決定，仍決定於110年4月14日離職。
  ㈢併聲明：1.原告之訴駁回。2.如受不利之判決，被告願以現
    金或等值之銀行可轉讓定期存單或保證書供擔保，請准宣告
    免為假執行。
三、兩造不爭執事項：
  ㈠原告自108年8月1日起任職被告公司，於110年4月14日因個
    人生涯規劃而離職。
  ㈡原告每月底薪為100,000元，曾領取107年、108年MBO獎金。
  ㈢MBO獎金制度自實施以來，規定以發放日仍在職員工為發放
    對象。
四、本件爭執點：
  ㈠本件MBO獎金性質為何？（屬於工資或恩惠性給予）
  ㈡原告請求給付MBO獎金272,000元，有無理由？
    以下分別說明
五、就本件MBO獎金性質而言
  ㈠按工資謂勞工因工作而獲得之報酬；包括工資、薪金及按計
    時、計日、計月、計件以現金或實物等方式給付之獎金、津
    貼及其他任何名義之經常性給與均屬之，勞動基準法（下稱
    勞基法）第2條第3款定有明文。所謂「因工作而獲得之報酬
    」者，係指符合「勞務對價性」而言，所謂「經常性給與」
    者，係指在一般情形下經常可以領得之給付。
  ㈡勞基法第29條規定之獎金或紅利，係事業單位於營業年度終
    了結算有盈餘，於繳納稅捐、彌補虧損及提列股息、公積金
    後，對勞工所為之給與，非必然發放，且無確定標準，僅具
    恩惠性、勉勵性給與性質。同法施行細則第10條明定11款名
    義之各項給與，即令按月按季給予，非雇主經常性支出之勞
    動成本，均非屬工資（最高法院105年台上字第2274號、110
    年度台上字第2287號民事判決參照）。另外，績效獎金之目
    的，係為提供主管獎勵直接人員，其發放需視上訴人前一季
    是否有盈餘而定，且上訴人得為經營策略、年度目標與生產
    管理策略上之需要，適時修正內容。若上季沒有盈餘，但基
    於特殊考量，可經CEO特別核准發放。該項給付似視全體員
    工績效表現而為，有勉勵性質，非必然發放，且上訴人得因
    經營策略等隨時修正發放內容，其發放似亦無確定標準；則
    該項給付是否具勞務對價性，尚非無再為探求之餘地（最高
    法院110年度台上字第2035號判決參照）
  ㈢被告公司於107年度開始實行MBO獎金制度，並於109年度改
    訂規則為「2020 STW MBO Bonus Rules」（見本院調字卷第
    139 -148頁）。經查，
    1.依109年度改訂內容，MBO獎金內容分責任業績（員工個人
      業績目標）、廣義業績（員工所屬單位業績目標）、年度
      課題（員工個人業績外期許目標）、營業利益（主管職營
      業目標）等四項，並依員工擔任職務而設定不同比重。又
      依原告提出的109年度業績目標管理考核表所載（見本院
      調字卷第33-35頁）原告為業務人員，但非管理職，其責
      任業績比重為60%，廣義業績比重為20%，年度課題比重為
      20%，顯然MBO獎金除考量原告個人業績目標達成率外，並
      應考量原告所屬單位部門業績達成率（即北區業績達成率
      ），以及年度課題達成率（具體目標為某醫療體系關係建
      立與銷售模式瞭解、某醫療體系尿機DEMO及血凝合約續約
      共兩項）。
    2.109年度MBO獎金制度流程略為：⑴員工於MBO評核期間前
      擬定個人MBO目標，並與直屬主管討論後提交人事單位；
      ⑵員工進入評核期間後，如途中無檢討MBO目標必要，則
      於評核期間後由員工進行自我評價並提交直屬主管；⑶直
      屬主管就員工自我評價結果須再次審視，給予該名員工評
      價後送交人事單位，並由人事單位進行審核各部門之評估
      結果；⑷直屬主管自人事單位接獲員工評價結果後，再向
      員工通知MBO獎金計算結果並進行必要溝通（見本院調字
      卷第140頁）。
    3.再者，依107年度公告（適用於107年、108年）、109年度
      公告之MBO獎金資料所載，該制度自實行以來，每年均由
      被告公司依每年公司營運狀況決定是否編列，且編列後尚
      需由被告公司所屬集團之母公司承認後始得實施（即資料
      上「前一年Q4編列下年度預算&承認」一語，見本院調字
      卷第123-124、140頁）。另外，MBO獎金資料也明載：「
      達到預定業績目標的前提下，當年度發放業績獎金給全體
      員工，實際金額按個人績效評價結果」（見本院調字卷第
      141頁），顯然被告公司如當年度未達到預定業績目標，
      將不發給MBO獎金。因此，每一年度MBO獎金是否發放，顯
      然取決於被告公司各年度營運狀況優劣及母公司全球營運
      方針決策。
    4.又依107年公布的MBO獎金資料，該獎金區分業績目標（
      75%）、行動目標(25%)，而業績目標內容包含①公司營業
      額、利益②部門營業額③業務KPI④年度重點課題、生產
      性向上、業務改善⑤學習、知識共享⑥團體人員能力開發
      、滿足度向上⑦個別課題、特別課題，行動目標也包含①
      團體合作②學習③公司理念、行動規範遵守④問題、課題
      發現/解決⑤生產性改善⑥挑戰、革新（見本院卷第125頁
      ），109年度MBO獎金公告資料雖變更成前述責任業績、廣
      義業績、年度課題、營業利益（限管理職）四項，但除考
      量個人業績外，仍須考量所屬單位團體業績，以及年度課
      題（包含Action Plan、生產性向上、業務改善、跨部門
      合作等）（見本院調字卷第143頁）。
    5.由上可知，MBO獎金之發放，以及員工可否領取績效獎金
      ，除員工自己應達成MBO目標（如責任業績未達目標達成
      率80%者，則MBO計算參數為0，無法領取該項獎金，見本
      院調字卷第147頁）外，尚應視被告公司當年度是否達成
      預定的業績目標、主管評價及人事單位審核評估而定，顯
      見MBO獎金並非員工提出勞務後必可獲致之報酬，且MBO獎
      金發放的考量標準，也非單純依勞工勞務付出或產出成果
      即認定是否發放或發放金額，足認MBO獎金不具勞務對價
      性。而且，該MBO獎金制度僅實施3年，獎金是否發放及其
      數額，仍須視母公司及公司整體業績表現是否達成而定，
      顯然也具不確定性及變動性，非員工得以事前預料，不具
      給付經常性。
  ㈣因此，本件MBO獎金，顯具不確定性、變動性而發給之激勵
    性、獎勵性給與（未達責任業績目標達成率80%者即無獎金
    ），與因從事工作獲致每月（或每年）穩定、經常性，且不
    論業務業績之多寡、考核之優劣如何，皆須發給之薪資不同
    ，自應認定僅屬被告公司對原告所為獎勵性、恩惠性之給與
    ，不具勞務對價性或經常給與性，而非屬勞基法第2條第3款
    所定之工資。
六、就原告能否請求給付MBO獎金272,000元而言
  ㈠原告與被告公司間於108年8月1日簽訂之勞動契約中，雙方
    於「六、工資報酬」內僅約定每月工資及延長工時工資，就
    MBO獎金內涵及金額並未有任何約定。由此可知，雙方於勞
    動契約簽訂時，合意原告因工作而獲得之報酬，僅限於每月
    工資及延長工時工資金額，而不含MBO獎金甚明。
  ㈡又依前述「2020 STW MBO Bonus Rules」所載，109年度MBO
    獎金制度流程先後為：員工於評核期間前擬定個人MBO目標
    、評核期間後由員工進行自我評價並提交直屬主管、直屬主
    管給予該名員工評價後送交人事單位、及直屬主管向員工通
    知MBO獎金計算結果並進行必要溝通。原告雖提出109年度業
    績目標管理考核表作為請求MBO獎金之基礎（見本院調字卷
    第33-35頁），但該管理考核表僅為原告以電子郵件提供其
    109年度之自我評價，以供直屬主管評價參考，其內容並未
    經原告直屬主管再次評核（見本院調字卷第157頁）。而對
    照原告108年度經直屬主管確認之業績目標管理考核表後（
    見本院調字卷第161頁），可知直屬主管除給予原告評價分
    數外，亦同時於「一次評價說明欄」中記載對原告之評價說
    明。因此，原告提出之109年度業績目標管理考核表雖有主
    管評價分數，然其僅屬試算表依個人評價數字自動計算之結
    果，從該表「主管評價」中均為空白一節（見本院調字卷第
    35頁），應可認定該評價結果尚未經原告直屬主管再次評核
    ，至為明確。因此，原告提出的109年度業績目標管理考核
    表，既未經原告直屬主管確認結果，申請流程尚未經人事單
    位等確認結束，自不得以此考核表直接請求被告給付MBO獎
    金272,000元。
  ㈢此外，原告於110年4月14日離職，依其所提出離職前被告公
    司關於MBO獎金發放說明之電子郵件內容已記載「發放日需
    為在職員工，方有領取資格」（見本院調字卷第57頁），
    原告離職前也曾以電子郵件向被告公司詢問，被告公司於
    110年4月8日再次以電子郵件明確告知原告，MBO獎金因考量
    公司營運狀況酌定是否發放性質而非屬工資外，發放對象亦
    僅限於發放日在職員工，原告若於4月14日離職，則於獎金
    確定發放時即不具領取資格等語（見本院調字卷第167-169
    頁）。因此，MBO獎金發放規定及領取資格，既已明白告知
    包含原告在內之全體員工，即具有工作規則性質，勞雇雙方
    應同受拘束。故原告既然明知發放日需在職才有領取資格，
    仍決定於110年4月14日離職，自不得於離職之後再請求發給
    MBO獎金。。
七、綜上所述，原告依兩造間有關MBO獎金規定，請求被告給付
    272,000元，及自起訴狀繕本送達翌日起至清償日止按年息
    5%計算之利息，為無理由，應予駁回。又原告既受敗訴判決
    ，本院無從依職權宣告假執行，其假執行之聲請應併予駁回
    。
八、本件事證已臻明確，兩造其餘攻擊防禦方法及其餘爭點，核
    與判決結果無涉，不再一一論述。
九、訴訟費用負擔之依據：民事訴訟法第78條。
中　　華　　民　　國　 110　　年　　12　　月　　6 　　日
                    勞動法庭    法  官  劉以全
以上正本係照原本作成。
如對本判決上訴，須於判決送達後20日內向本院提出上訴狀。如
委任律師提起上訴者，應一併繳納上訴審裁判費。
中　　華　　民　　國　 110　　年　　12　　月　　6 　　日
                                書記官  許慧禎